臺灣高等法院刑事判決　　　　　　　　　　　九十一年度上更（一）字第二八五號
　　上　訴　人
　　即　被　告　丙○○
　　指定辯護人　本院甲○
右上訴人因違反毒品危害防制條例案件，不服臺灣板橋地方法院八十六年度訴字第二
九○二號，中華民國八十八年五月七日第一審判決（起訴案號：臺灣板橋地方法院檢
察署八十六年度偵字第二一四○一號、併辦案號：八十七年度偵字第一三八二一號）
提起上訴，本院判決後，經最高法院第一次發回更審，本院判決如左：
    主  文
原判決撤銷。
丙○○連續販賣第二級毒品，處有期徒刑柒年陸月，犯罪所得新臺幣貳萬伍仟元沒收
，如全部或一部不能沒收時，以其財產抵償之。
    事  實
一、丙○○前於民國八十三年三月間，因違反藥事法及麻醉藥品管理條例案件，經臺
    灣板橋地方法院分別判處有期徒刑八月、四月，定應執行有期徒刑十一月，緩刑
    四年，詎仍不知悔改，於緩刑期間，基於意圖營利之概括犯意，為下列販賣第二
    級毒品安非他命犯行，其情形為：
（一）於八十六年五月中旬及同年六月中旬某日，經陳志隆以0000000號電話
      或000000000號呼叫器聯絡丙○○後，在丙○○臺北縣土城市○○路
      一四三號五樓住處外交付之方式，先後以新臺幣（下同）一千元之價格，販賣
      安非他命各○點三公克交與陳志隆共二次。其中八十六年六月中旬此次，係由
      林彥明（已歿）出面為陳志隆代為拿取安非他命，然後交付委託其二人代購之
      陳家賢。嗣於八十六年八月二十三日晚間九時三十分許，陳家賢再至陳志隆臺
      北縣土城市○○路四八三巷八弄十三號四樓住處，要求陳志隆、林彥明代為出
      面購買安非他命以供施用（陳志隆、林彥明代購安非他命部分，業經原審以幫
      助施用判決有罪確定）。由林彥明聯絡丙○○表明要購買安非他命之意後，丙
      ○○遂至上址，陳家賢便交二千元給丙○○，丙○○於收款後稱：稍後會將安
      非他命送至前開處所交付陳家賢等語即行離去。而於丙○○出去取貨返回前，
      經警在上址查獲正等候丙○○交貨之陳志隆、林彥明，此次販賣安非他命因而
      未遂。
（二）於八十七年二月間起至同年六月二十七日，先後在丁○○臺北縣板橋市○○路
      ○段三八八之四號五樓五○一室租處樓下，每一公克五千元，每次一千至五千
      元不等之價格，販賣安非他命與丁○○及乙○○二人共十次，計以一千元販賣
      共四次、以二千元販賣共三次、以三千元販賣共二次、以五千元販賣一次。其
      中購買二千元之三次，係於八十七年五月至六月底，由乙○○與丁○○每人各
      出一千元而合資購買，其餘均由丁○○單獨購買；五千元該次係於八十七年六
      月二十七日，由丁○○購買。嗣經警於八十七年七月三日下午二時三十分許，
      因丁○○於前一日打電話給丙○○要求購買五千元安非他命，丙○○遂至丁○
      ○上址租處拿取款項，尚未收取時即為警查獲而未遂，並循線查獲上情。
二、案經臺北縣警察局土城分局報告臺灣臺北地方法院檢察署檢察官呈由臺灣高等法
    院檢察署檢察長令轉臺灣板橋地方法院檢察署檢察官偵查起訴及移請併辦。
    理  由
一、訊據被告丙○○矢口否認有何販賣安非他命犯行，辯稱：其並未販賣安非他命與
    陳志隆，亦未於八十六年八月二十三日至陳志隆住處。八十七年七月三日至丁○
    ○租處，是向丁○○拿ＣＤ片，不是要收取販賣安非他命之價款云云。
二、惟查：
（一）有關販賣陳志隆及陳家賢部分：
    １證人陳志隆於警訊時指稱：其以0000000號電話及000000000
      號呼叫器與被告聯絡購買安非他命，共購買二次，分別於八十六年五月中旬及
      六月中旬，交易地點均為被告臺北縣土城市○○路住處，每○點三公克一千元
      等情綦詳（見第一九五三七號偵查卷第十頁反面至第十一頁）。嗣於原審亦一
      再陳稱：八十六年五、六月間，向被告購買安非他命，均在被告住處附近交付
      ，每次○點三公克一千元，第一次是其自己向被告買，第二次經由林彥明出面
      拿取安非他命等語（見原審卷第一○四頁反面至第一○五頁、第一一八頁反面
      、第一二四頁反面）。被告亦於偵查及原審自承：其電話為0000000號
      、呼叫器為000000000號（見第二一四○一號偵查卷第十二頁反面、
      原審卷第九三頁），且臺北縣土城市○○路確為其住處（見本院上更(一)卷第四
      七頁）。則被告有於八十六年五月中旬及六月中旬各販賣一次安非他命交與陳
      志隆已至為明顯。
    ２關於陳家賢於八十六年八月二十三日委由陳志隆及林彥明購買之情形，證人陳
      家賢證稱：該日晚間七時三十分許，其至陳志隆家，親自交付二千元給被告，
      被告說他回去拿貨（見第一九五三七號偵查卷第六頁正、反面）。證人陳志隆
      稱：當日陳家賢至其住處，經林彥明以上開電話及呼叫器聯絡被告後，被告於
      晚上七時三十分許至其住處，陳家賢當面拿二千元給被告購買安非他命（見第
      一九五三七號偵查卷第十一頁反面、第二九頁反面、第四一頁反面、原審卷第
      一一八頁反面）。證人林彥明亦稱：陳家賢直接到陳志隆家，表示要購買安非
      他命，其即以前述電話及呼叫器聯繫被告。陳家賢當面拿二千元給被告，被告
      拿到錢後說要去拿貨，隨即離開等情（見第一九五三七號偵查卷第十四頁正、
      反面、第二九頁反面）。而被告自承與上開三名證人並無怨隙（見原審卷第九
      三頁、第一一三頁反面），則其等應無捏詞構陷被告之理。且若非證人等確曾
      見聞被告販賣安非他命與陳家賢情事，何以對於是日情節證述互核一致？是其
      等所述應堪採信。
    ３被告雖辯稱：八十六年初至年底其在臺中上班，年底回臺北後在五股抽水站工
      地幫忙（見原審卷第一一三頁反面、第一七三頁反面、本院上更(一)卷第四六頁
      ），並未在土城住處販賣安非他命給陳志隆他們，亦未於八十六年八月二十三
      日到陳志隆住處云云。惟證人陳志隆、林彥明及陳家賢均於警訊指認被告口卡
      照片（見第一九五三七號偵查卷第七頁反面、第十頁反面、第十四頁反面），
      證人陳家賢於偵查中仍指證無訛（見第二一四○一號偵查卷第十三頁），參以
      證人陳志隆、林彥明所述聯絡被告之電話及呼叫器號碼確為被告所使用之號碼
      ，所指臺北縣土城市○○路上址亦為被告居住處所，足見並無誤認之虞。而被
      告即或在外地工作，亦非不得返回臺北販賣安非他命，所辯實難採信。至證人
      陳志隆雖於原審八十七年一月十一日訊問時翻異前詞，改稱：其係叫林彥明去
      買安非他命，但林彥明向誰買，其不清楚，偵查卷被告的照片很像（見原審卷
      第二四三頁反面），又稱：八十六年五、六月間並未向被告購買安非他命云云
      （見原審卷第二四三頁反面）。然其既係叫林彥明前去購買，不清楚林彥明是
      向誰買，如何能指認被告的照片說很像？又如何能夠確認沒有向被告購買？所
      為陳述已自相矛盾。而證人林彥明已於八十七年四月十二日死亡，有臺北縣土
      城市戶政事務所答覆表及戶籍謄本可參（見原審卷第一三四、一三五頁），於
      林彥明身故後，無從再為傳喚與陳志隆上開陳述為比對，尤見證人陳志隆上開
      翻異之詞無非事後迴護被告。
    ４另有關陳志隆向被告購買安非他命的次數，雖陳志隆於原審曾稱：忘記購買的
      次數，於八十六年五月中旬買了二、三次，八十六年六月中旬買一次（見原審
      卷第一○四頁反面至第一四○五頁）。惟其他歷次訊問均明確陳稱係八十六年
      五月中旬及六月中旬各一次，而其所施用安非他命非僅向被告一人購買，經其
      供述在卷（見第一四一三○號偵查卷第四頁反面、第一九五三七號偵查卷第十
      頁），一時之間記憶未臻清楚亦合於情理，既其他各次均確認向被告購買之次
      數，自以所確定之八十六年五、六月中旬各一次為可採。又於八十六年八月二
      十三日陳家賢向被告購買安非他命，係由陳家賢交付二千元給被告？還是陳家
      賢交給林彥明，再由林彥明交給被告？雖證人陳志隆於原審供稱：陳家賢將二
      千元交給林彥明，再由林彥明轉交被告云云（見原審卷第一一八頁反面），然
      與證人陳家賢、林彥明及陳志隆本身前於偵審中前揭供述係由陳家賢直接交給
      被告均不相同，當以其等所供相符由陳家賢交給被告合於事實。
    ５又證人陳志隆雖於其八十六年六月二十八日為警查獲施用安非他命犯行時，並
      未指出其所施用之安非他命係向被告購買（見第一四一三○號偵查卷第三至四
      頁），然於八十六年八月二十三日再度為警查獲後，已於警訊時指述向被告購
      買及聯絡方法甚詳（見第一九五三七號偵查卷第十頁正、反面），且嗣於偵審
      中亦一再證述上情無訛，自不得因其前次被查獲時未指明向被告購買，即認此
      次被查獲所為指證非屬事實。辯護人另指：陳家賢供稱其前曾以一千元請陳志
      隆購買○點六公克安非他命（見第一九五三七號偵查卷第八頁），然依證人陳
      志隆前揭所述，其係以一千元向被告購買○點三公克安非他命，則豈非陳志隆
      替陳家賢向被告購買一千元即須虧損○點三公克之安非他命，可見證人陳志隆
      所證替陳家賢向被告購買安非他命之證詞應不足採信云云。雖證人陳志隆、林
      彥明於警訊曾稱：陳家賢曾以一千元向其等購買安非他命，其等是交給陳家賢
      七百元的份量，抽取三百元利潤（見第一九五三七號偵查卷第十一頁反面、第
      十五頁），然證人陳志隆嗣於偵查中改稱：只是幫陳家賢買，未從中獲利，每
      一千元○點三公克（見第一九五三七號偵查卷第四一頁反面），先後所述情形
      不同，並皆與陳家賢所指之安非他命重量亦不相符，尚難認陳家賢所指之安非
      他命重量可信。且原審就陳志隆涉嫌於八十六年六月間向被告購買安非他命後
      交付陳家賢之情形，亦認係以一千元○點三公克而判決確定（見原審卷第二六
      八至二七一頁），亦即陳志隆於八十六年六月中旬向被告購買此次，亦係受陳
      家賢之託為代購，其向被告拿取與交付陳家賢之安非他命重量為相同，均為一
      千元○點三公克。是辯護人以為陳志隆不可能將購自被告之安非他命，於虧損
      之情況下再販賣給陳家賢，進而推認陳志隆指證向被告購買之陳述不符事理，
      尚無足採。
（二）有關販賣丁○○、乙○○部分：
    １被告於八十七年七月三日為警查獲後，已於警訊時坦承：其有販賣安非他命給
      丁○○及乙○○二人，最後一次是於八十七年六月二十七日販賣五千元約一公
      克，七月三日是丁○○要購買安非他命，而去找丁○○拿錢等情（見第一三八
      二一號偵查卷第五頁反面）。證人丁○○亦於警訊及偵審指稱：其從八十七年
      二月開始施用安非他命，均是向被告購買，價格從一千至五千元不等。大部分
      是以電話聯繫，約定購買金額，由被告直接送貨至其住處，有時被告也會主動
      打電話向其兜售，或是先來向其收錢，再出去購買，然後再交貨。查獲前一日
      其有打電話給被告說要買五千元安非他命，被告於七月三日是前來拿五千元再
      去拿貨（見第一三八二一號偵查卷第六頁反面、第二八頁正、反面、本院上更
      (一)卷第四四頁），證人乙○○證稱：於八十七年五、六月間，與丁○○二人合
      資，向被告購買安非他命等語（見第一三八二一號偵卷第八頁反面、第二九頁
      、原審卷第一九六頁反面、本院上更(一)卷第四四頁）。而被告自承與賴、劉二
      人並無過節（見原審卷第一四○頁），其二人當不致無故設詞攀誣被告。
    ２復觀被告所辯，其於八十七年七月三日為警查獲後，經檢察官聲請羈押時，翻
      異於警訊所為自白，改稱：並未販賣安非他命與丁○○及乙○○，而是帶「阿
      鴻」至丁○○家給她們安非他命（見聲羈卷第四頁反面）。嗣於偵查中稱；其
      有拿安非他命給過丁○○及乙○○，但錢不是其收走，而是帶綽號「阿鴻」的
      友人去收取（見第一三八二一號偵查卷第二九頁反面）。又於原審稱：七月三
      日只是過去向丁○○拿ＣＤ片（見原審卷第一三九頁反面），警訊所供之真意
      係指「阿鴻」拿安非他命給她們，不是其自己送安非他命過去（見原審卷第一
      七四頁），七月三日是至丁○○家，以便於聯絡友人拿安非他命過去云云（見
      本院上更(一)卷第六二頁），先後所辯七月三日是去拿ＣＤ片，還是聯絡「阿鴻
      」過去，已有不符。且就其所指「阿鴻」，證人丁○○稱；向被告購買安非他
      命，都是被告一人前來，錢也是直接交給被告，不認識「阿鴻」（見第一三八
      二一號偵查卷第四五頁反面、原審卷第一九七頁），也沒有看過「阿鴻」（本
      院上更(一)卷第四五頁），證人乙○○稱：其不知被告向何人購買安非他命，不
      認識「阿鴻」（見原審卷第一九七頁），亦未看過「阿鴻」等語（見本院上更
      (一)卷第四五頁），而被告亦始終無法供出「阿鴻」之真實姓名、聯絡方法等以
      供查證，尤見所辯難以採信。至丁○○於原審改稱：其與乙○○合資託被告幫
      其二人找安非他命（見原審卷第一九六頁），於本院改稱：其看過一次矮矮的
      人與被告前來，由該人交付安非他命給她，不知該人叫做「阿鴻」云云（見本
      院上更(一)卷第四七頁）。對照被告供稱：「阿鴻」在樓下，其拿錢下去，再向
      「阿鴻」拿安非他命上來給她們（見本院上更(一)卷第四六頁），有一次「阿鴻
      」有上樓去，其餘均在樓下等情（見本院上更(一)卷第四七頁）。關於「阿鴻」
      有否上樓至丁○○住處？「阿鴻」係交付安非他命給丁○○，或者被告於收錢
      後下樓向「阿鴻」拿了安非他命再給丁○○之情節均不相符，可見不過事後迴
      護，委無足採。
    ３關於賴、劉二人向被告購買安非他命之價格及次數，證人丁○○於警訊時稱：
      大約是十餘次（見第一三八二一號偵查卷第六頁反面），於偵查及原審中稱：
      自八十七年二月起，大約十次左右，每次購買一千至五千元，最後一次為六月
      二十七日（見第一三八二一號偵查卷第二八頁反面、第四五頁、原審卷第一九
      六頁）。證人乙○○證稱：於八十七年五月至六月底與丁○○合資購買，看過
      被告至丁○○家三、四次（見原審卷第一九六頁反面）。嗣經本院詳詢，證人
      丁○○稱：總共買了十次，最少一千元，最多五千元，五千元只有一次，不包
      括七月三日被查獲該次，三千元的二次，與乙○○合買二千元有三次，一千元
      比二千元次數還多，五千元約購買一公克。證人乙○○稱：其均是與丁○○合
      資向被告購買，沒有自己單獨買過，大概是三次，每次都出一千元，二人合計
      二千元等語（見本院上更(一)卷第四四頁）。二人所述二千元之三次乃各出資一
      千元合資購買，相互符合。再計算以一千元購買之次數比二千元還多，則以總
      共購買之次數，復對照被告前於警訊自白之販賣情形，可以確定以一千元購買
      的有四次、以二千元購買的有三次、以三千元購買的有二次、以五千元購買的
      為一次。其中購買二千元之三次，係於八十七年五月至六月底，由乙○○與丁
      ○○每人各出一千元而合資購買，其餘均由丁○○單獨購買；五千元該次係於
      八十七年六月二十七日，由丁○○購買，另於八十七年七月三日因於前一日丁
      ○○聯繫要購買五千元，被告始而於是日前往，惟未據交付貨款及安非他命即
      為警查獲而未遂。至被告於警訊所稱：其賣給她們五次左右，每次五千或一萬
      元（見第一三八二一號偵查卷第五頁反面），於原審稱：「阿鴻」拿安非他命
      給她們約三、四次，每次金額五千元，重量約一公克（見原審卷第一四○頁反
      面），本身所為供述已不一致，且證人丁○○稱：沒有購買過一萬元，最多只
      有五千元（見本院上更(一)卷第四四頁），而被告由於多次販賣而記憶未必清晰
      亦合於情理，自以前揭證人丁○○、乙○○所證一致並與被告供述相合所為認
      定之價格與次數合於事實而為可採。
（三）綜上所述，被告所犯事證明確，所辯無非飾詞卸責，不足採信。且販賣安非他
      命係政府嚴予查緝之違法行為，非可公然為之，而其價格昂貴，取得不易，如
      無利益可圖，應無甘冒被查緝法辦之危險，平白無端義務為該買賣之工作，是
      其有從中牟利之意圖應屬合理之認定。被告先後多次販賣安非他命，取得代價
      ，其有營利意圖而販賣之犯行堪以認定。
三、按連續數行為而犯同一之罪名者，刑法第五十六條規定以一罪論，故在該連續數
    行為實施中，法律有變更者，其一部分行為，發生在新法施行期內，即係在新法
    施行期內犯罪，應逕適用新法處斷，無依刑法第二條第一項規定比較新舊法適用
    之餘地（最高法院八十三年度台非字第六七號判決參照）。又政府為防制毒品危
    害，維護國民身心健康，於八十七年五月二十日公布，同年五月二十二日生效之
    毒品危害防制條例第二條第二項第二款已將安非他命列為第二級毒品。而被告連
    續販賣安非他命犯行之時間係自八十六年五月中旬至八十七年七月三日為警查獲
    止，既已連續至毒品危害防制條例生效施行後，自應逕依該條例之規定論處。
四、核被告販賣安非他命犯行，係犯毒品危害防制條例第四條第二項之販賣第二級毒
    品既遂罪，其中於八十六年八月二十三日販賣陳家賢，於收受價款交付安非他命
    前為警查獲、於八十七年七月三日販賣丁○○，尚未收貨價款及交付安非他命時
    即為警查獲，均已著手販賣而尚未完成販賣行為，係犯同條第五項、第二項之販
    賣第二級毒品未遂罪。其先後多次犯行，時間緊接，犯罪構成要件相同，顯係基
    於概括犯意為之，應依連續犯之規定以販賣既遂一罪論，並就法定本刑有期徒刑
    部分加重其刑（法定本刑無期徒刑部分，依法不得加重）。因販賣而持有安非他
    命之低度行為，為販賣之高度行為所吸收，不另論罪。公訴人雖未就販賣丁○○
    、乙○○部分之犯行起訴，惟既與其餘部分有連續犯之裁判上一罪關係，為起訴
    效力之所及，自應併予審究。又公訴人就所起訴之販賣陳志隆、陳家賢部分，援
    引麻醉藥品管理條例第十三條之一第二項第一款之規定，未及併就連續至毒品危
    害防制條例生效施行後之販賣丁○○、乙○○犯行為審酌而引用該條例論罪，容
    有未洽，起訴法條應予變更。
五、原審認被告所犯罪證明確，予以論罪科刑，固非無見。惟查：（一）按販賣毒品
    罪，固祇須以營利為目的予以販入或賣出，有一於此，其犯罪即為完成，不以販
    入後復行賣出為要件，有最高法院八十二年度台覆字第九四號判決可參。惟被告
    於八十六年八月二十三日及八十七年七月三日著手販賣安非他命與陳家賢、丁○
    ○之後，尚未交付安非他命即為警查獲，因查無任何積極證據足資證明被告基於
    營利之目的而販入安非他命，衡情該二次販賣安非他命犯行，依法僅應論以販賣
    未遂罪。原審竟認被告上開部分亦應成立販賣既遂，自有未合。（二）連續犯之
    一部分行為，發生在新法施行期內，即係在新法施行期內犯罪，應逕適用新法處
    斷，並無比較新舊法適用之餘地。原判決竟誤依刑法第二條第一項為新舊法之比
    較，而適用麻醉藥品管制條例第十三條之一第二項第一款之規定對被告論科，於
    適用法律顯有違誤。（三）被告販賣安非他命與丁○○、乙○○部分，究竟販賣
    次數如何？每次價款若干？攸關其犯行之認定及應沒收犯罪所得財物之事證，原
    審未詳查究明，亦有未合。
六、被告上訴，否認犯罪，雖無理由，惟原判決既有可議，自應由本院予以撤銷改判
    。爰審酌被告前於八十三年三月間，因違反藥事法及麻醉藥品管理條例案件，經
    臺灣板橋地方法院分別判處有期徒刑八月、四月，定應執行有期徒刑十一月，緩
    刑四年，有臺灣高等法院檢察署刑案紀錄簡覆表在卷可參，於緩刑期間復為本件
    犯行，且販賣安非他命，戕害他人身體健康甚鉅，對社會善良風俗及安寧秩序損
    害非輕，並其販賣之數量、次數、所得非鉅、犯後飾詞卸責等一切情狀，量處如
    主文所示之刑。至販毒所得共二萬五千元（販賣陳志隆及陳家賢共收取四千元：
    一千Ｘ二＋二千，販賣丁○○及乙○○共二萬一千元：一千Ｘ四＋二千Ｘ三＋三
    千Ｘ二＋五千），並未扣案，應依毒品危害防制條例第十九條第一項規定諭知沒
    收，如全部或一部不能沒收時，以其財產抵償之。
據上論斷，應依刑事訴訟法第三百六十九條第一項前段、第三百六十四條、第二百九
十九條第一項前段、第三百條、毒品危害防制條例第四條第二項、第十九條第一項、
刑法第十一條、第五十六條，判決如主文。
本案經檢察官郭弘佑到庭執行職務。
中      華      民      國    九十一    年      五      月     二十四   日
                              臺灣高等法院刑事第十一庭
                              審判長法  官  楊  照  男
                                        法  官  陳  炳  彰
                                        法  官  王  詠  寰
右正本證明與原本無異。
如不服本判決應於收受送達後十日內向本院提出上訴書狀，其未敘述上訴之理由者並
得於提起上訴後十日內向本院補提理由書（均須按他造當事人之人數附繕本）。
                                        書記官  駱  麗  君
中      華      民      國    九十一    年      五      月     二十四   日
附錄：本案論罪科刑法條全文
毒品危害防制條例第四條
製造、運輸、販賣第一級毒品者，處死刑或無期徒刑；處無期徒刑者，得併科新臺幣
一千萬元以下罰金。
製造、運輸、販賣第二級毒品者，處無期徒刑或七年以上有期徒刑，得併科新臺幣七
百萬元以下罰金。
製造、運輸、販賣第三級毒品者，處五年以上有期徒刑，得併科新臺幣五百萬元以下
罰金。
製造、運輸、販賣專供製造或施用毒品之器具者，處一年以上七年以下有期徒刑，得
併科新臺幣一百萬元以下罰金。
前四項之未遂犯罰之。
